【裁判字號】    99,訴,39
【裁判日期】    990310
【裁判案由】    偽證等
【裁判全文】
臺灣宜蘭地方法院刑事判決                99年度訴字第39號
公  訴  人  臺灣宜蘭地方法院檢察署檢察官
被      告  丙○○
            甲○
上列被告等因偽證等案件，經檢察官提起公訴（99年度偵字第12
、44號），嗣於本院準備程序進行中，被告先就被訴事實為有罪
之陳述，經裁定進行簡式審判程序，本院判決如下：
    主  文
丙○○犯偽證罪，處有期徒刑陸月。
甲○犯偽證罪，處有期徒刑伍月。緩刑貳年，並應向指定之政府
機關、政府機構、行政法人、社區或其他符合公益目的之機構或
團體提供壹佰小時之義務勞務。緩刑期間付保護管束。
    犯罪事實及理由
一、犯罪事實：
    丙○○於民國98年4月8日上午7時25分許，未考領駕駛執照
    即駕駛車牌號碼9950—TN號自用小客車上路，且於宜蘭縣羅
    東鎮○○○路21號前，與乙○○所騎駛之車牌號碼579—BPB
    號機車發生碰撞，導致乙○○受傷，然丙○○於肇事後不思
    留於現場處理並照護傷患，反基於肇事逃逸之犯意駕車離去
    ，嗣經警方調查後，即以丙○○涉嫌過失傷害及肇事逃逸罪
    移送臺灣宜蘭地方法院檢察署偵辦，並由臺灣宜蘭地方法院
    檢察署檢察官以98年度偵字第2735號案件偵辦。惟丙○○因
    慮及未領有合格駕照，便請託友人甲○出面坦承事發當日之
    車輛為其所駕駛，甲○竟意圖使丙○○隱避而基於偽證及頂
    替之犯意，於98年7月3日上午10時3分許，在臺灣宜蘭地方
    法院檢察署第四偵查庭，針對丙○○涉嫌過失傷害及肇事逃
    逸罪案件作證時，於檢察官告知其有拒絕證言之權，復告知
    其具結之義務、偽證之處罰後，甲○表示願意作證，且於朗
    讀結文並簽名具結後，竟針對「何人於98年4月8日上午7時2
    5分許，駕駛9950—TN號自用小客車於宜蘭縣羅東鎮○○○
    路21號前與乙○○所騎乘之車牌號碼579—BPB號機車發生碰
    撞車禍」乙節，虛偽證稱「當天車子是我開的」等語，就此
    與丙○○涉嫌過失傷害及肇事逃逸案件有重要關係之事項，
    為虛偽之陳述，而以此方式來頂替丙○○，致使檢察官於偵
    查丙○○所涉過失傷害及肇事逃逸罪案件（即臺灣宜蘭地方
    法院檢察署98年度偵字第2735號案件）時陷於錯誤，產生誤
    判而於98年7月8日對丙○○為不起訴之處分。而丙○○因其
    所涉過失傷害及肇事逃逸罪案件，於98年7月3日上午10時3
    分許，與甲○一同在臺灣宜蘭地方法院檢察署第四偵查庭接
    受檢察官偵訊時，丙○○為求甲○頂替之事得以成功，竟基
    於偽證之犯意，於檢察官告知其就甲○涉及過失傷害及肇事
    逃逸案件部分之身份為證人，且其有拒絕證言之權，復告知
    其具結之義務、偽證之處罰後，丙○○表示願意作證，且於
    朗讀結文並簽名具結後，竟針對「何人於98年4月8日上午7
    時25分許，駕駛9950—TN號自用小客車於宜蘭縣羅東鎮○○
    ○路21號前與乙○○所騎乘之車牌號碼579—BPB號機車發生
    碰撞車禍」乙節，虛偽證稱「當天車子借給甲○開，車子是
    甲○開的」等語，就此與甲○涉嫌過失傷害及肇事逃逸案件
    有重要關係之事項，為虛偽之陳述，致使檢察官於偵查甲○
    所涉過失傷害及肇事逃逸罪案件（即臺灣宜蘭地方法院檢察
    署98年度偵字第3039號案件）時陷於錯誤，產生誤判而針對
    甲○肇事逃逸之犯行，於98年7月15日向本院聲請簡易判決
    處刑（乙○○未就過失傷害部分對甲○提出告訴）。嗣後甲
    ○、丙○○知悉事態嚴重，甲○始於98年8月10日具狀向受
    理其肇事逃逸案件（即本院98年度交簡字第642號簡易程序
    案件，嗣改分為98年度交訴字第18號通常程序案件）之本院
    法官坦承上開頂替之事。另丙○○則主動於98年8月12日至
    臺灣宜蘭地方法院檢察署向檢察官表示要自首肇事逃逸之犯
    行，並於本院98年度交訴字第18號案件審理時，於98年10月
    21日審理期日向承審法官供承係伊駕車肇事逃逸，並請甲○
    出面頂罪，而自白前揭偽證之犯行。其後甲○被訴肇事逃逸
    案件，始經本院以98年度交訴字第18號為無罪之判決確定（
    丙○○所涉肇事逃逸罪部分，已由檢察官重行偵辦中）。案
    經本院告發及臺灣宜蘭地方法院檢察署檢察官簽分偵查起訴
    ，嗣於本院準備程序進行中，被告先就被訴事實為有罪之陳
    述，經裁定進行簡式審判程序。
二、證據：
（一）被告丙○○於本院審理時之自白。
（二）被告甲○於本院審理時之自白。
（三）證人乙○○於警詢、檢察官偵訊時、本院98年度交訴字第
      18號案件審理時之證詞。
（四）被告甲○於98年5月13日晚間8時30分許接受警詢時否認駕
      駛9950—TN號自用小客車肇事之供述。
（五）被告丙○○於98年7月3日上午10時3分許，在臺灣宜蘭地
      方法院檢察署第四偵查庭接受檢察官偵訊時，於具結作證
      後，陳稱「當天車子借給甲○開，車子是甲○開的」之供
      述。
（六）被告甲○於98年7月3日上午10時3分許，在臺灣宜蘭地方
      法院檢察署第四偵查庭接受檢察官偵訊時，於具結作證後
      ，陳稱「當天車子是我開的」之供述。
（七）被告丙○○於98年8月12日在臺灣宜蘭地方法院檢察署接
      受檢察官偵訊時，向檢察官表示自首肇事逃逸犯行之供述
      。
（八）被告甲○於本院98年度交簡字第642號簡易程序案件、98
      年度交訴字第18號通常程序案件中承認頂替之供述。
（九）被告丙○○於本院98年度交訴字第18號案件，以證人身分
      供稱係伊駕車肇事逃逸，並請甲○出面頂罪，而自白偽證
      犯行之供述。
（十）被告丙○○於98年7月3日上午10時3分許，在臺灣宜蘭地
      方法院檢察署第四偵查庭作證前所簽署之具結結文一件。
（十一）被告甲○於98年7月3日上午10時3分許，在臺灣宜蘭地
        方法院檢察署第四偵查庭作證前所簽署之具結結文一件
        。
（十二）羅東博愛醫院診斷證明書二件（證人乙○○）。
（十三）宜蘭縣冬山鄉調解委員會調解書一件（和解當事人乙○
        ○、丙○○）。
（十四）9950—TN號自用小客車勘查採證相片十張。
（十五）道路交通事故現場圖、道路交通事故調查報告表各一件
        。
（十六）宜蘭縣政府警察局疑似道路交通事故肇事逃逸追查表一
        件。
（十七）事故現場採證相片六張。
（十八）579—BPB號機車修復估價單一件。
（十九）臺灣宜蘭地方法院檢察署98年度偵字第2735號不起訴處
        分書（被告丙○○）一件。
（二十）臺灣宜蘭地方法院檢察署98年度偵字第3039號聲請簡易
        判決處刑書（被告甲○）一件。
（二十一）被告甲○於本院98年度交簡字第642號簡易程序案件
          中於98年8月10日提出之答辯狀一件。
（二十二）本院98年度交訴字第18號刑事判決書一件。
（二十三）臺灣高等法院被告前案紀錄表（被告丙○○、甲○）
          各一件。
三、應適用之法條：
（一）刑事訴訟法第273條之1第1項，第299條第1項前段、第310
      條之2、第454條。
（二）刑法第164條第2項、第1項、第168條、第172條、第55條
      、第74條第1項第1款、第2項第5款、第93條第1項第2款，
      刑法施行法第1條之1。
四、茲審酌被告丙○○之素行、智識程度；犯罪之動機、目的、
    手段；被告丙○○於駕車肇事致人受傷而逃逸後，竟請託友
    人甲○出面頂替自己之罪行，且於檢察官偵訊時為虛偽之證
    詞，誤導檢察官偵辦方向，浪費司法資源，造成日後檢察官
    誤為起訴甲○及不起訴丙○○，對於司法追求真實及公正裁
    判有所妨礙，行為實屬可議，本應予嚴懲，惟考量被告已於
    於所虛偽陳述之案件，裁判確定前自白坦承犯行，知所悔悟
    ，犯後態度尚佳等一切情狀，酌情量處如主文第一項所示之
    刑。至於公訴人雖求為判處被告丙○○有期徒刑一年，惟本
    院審酌上情後，認為量處如主文第一項所示之刑，已屬罰當
    其罪，公訴人求刑尚嫌過重，附此敘明。另考量被告丙○○
    於駕車肇事致人受傷而逃逸後，竟請託友人甲○出面頂替自
    己之罪行，且於檢察官偵訊時為虛偽之證詞，嚴重浪費司法
    資源，並造成日後檢察官誤為起訴甲○及不起訴丙○○，對
    於司法追求真實及公正裁判所造成之妨礙程度頗鉅，故本院
    認為前揭宣告之刑以執行為適當，自不為緩刑之宣告，併此
    敘明。
五、茲審酌被告甲○之素行、智識程度；犯罪之動機、目的、手
    段；被告甲○於友人丙○○請託頂罪時，竟應允替丙○○頂
    罪，而於檢察官偵訊時為虛偽之證詞及頂罪，誤導檢察官偵
    辦方向，浪費司法資源，造成日後檢察官誤為起訴甲○及不
    起訴丙○○，對於司法追求真實及公正裁判有所妨礙，行為
    實屬可議，本應予嚴懲，惟考量被告犯後已坦承犯行，知所
    悔悟，犯後態度尚佳等一切情狀，酌情量處如主文第二項所
    示之刑。至於公訴人雖求為判處被告甲○有期徒刑十月，惟
    本院審酌上情後，認為量處如主文第二項所示之刑，已屬罰
    當其罪，公訴人求刑尚嫌過重，附此敘明。又被告甲○年僅
    26歲，且前未曾因故意犯罪受有期徒刑以上刑之宣告，有其
    年籍資料及臺灣高等法院被告前案紀錄表在卷可按，被告甲
    ○此次因年輕識淺，一時失慮，偶罹刑典，經此刑之宣告後
    ，應知警惕而無再犯之虞，是本院認前開宣告之刑以暫不執
    行為適當，併予宣告緩刑二年，且斟酌其所為之頂替及偽證
    行為對於司法追求真實及公正裁判有所妨礙程度等情節，並
    命被告應向指定之政府機關、政府機構、行政法人、社區或
    其他符合公益目的之機構或團體，提供一百小時之義務勞務
    ，且依刑法第93條第1項第2款規定諭知緩刑期間付保護管束
    ，以資警惕，並啟自新。
六、本判決係依刑事訴訟法第310條之2、第454條製作，依法得
    僅記載當事人欄、主文、犯罪事實、證據名稱以及應適用之
    法條，其中犯罪事實、證據及應適用之法條，並得逕行引用
    檢察官起訴書所載。
七、如不服本件判決，得自收受送達之日起10日內，向本院提起
    上訴。
本案經檢察官劉憲英到庭執行職務。
中    華    民    國    99    年    3    月    10     日
                  刑事第二庭法  官  劉家祥
以上正本證明與原本無異。
如不服本判決應於收受本判決後10日內向本院提出上訴書狀，並
應敘述具體理由。若未敘述理由者，應於上訴期間屆滿後20日內
向本院補提理由書狀（均須按他造當事人之人數附繕本）。
                            書記官  葉書毓
中    華    民    國    99    年    3     月    11    日
附錄本案論罪科刑法條：
中華民國刑法第164條（藏匿人犯或使之隱避、頂替罪）
藏匿犯人或依法逮捕拘禁之脫逃人或使之隱避者，處 2 年以下
有期徒刑、拘役或 5 百元以下罰金。
意圖犯前項之罪而頂替者，亦同。
中華民國刑法第168條（偽證罪）
於執行審判職務之公署審判時或於檢察官偵查時，證人、鑑定人
、通譯於案情有重要關係之事項，供前或供後具結，而為虛偽陳
述者，處 7 年以下有期徒刑。
中華民國刑法施行法第1條之1（罰金貨幣單位與罰鍰倍數）
中華民國九十四年一月七日刑法修正施行後，刑法分則編所定罰
金之貨幣單位為新臺幣。
九十四年一月七日刑法修正時，刑法分則編未修正之條文定有罰
金者，自九十四年一月七日刑法修正施行後，就其所定數額提高
為三十倍。但七十二年六月二十六日至九十四年一月七日新增或
修正之條文，就其所定數額提高為三倍。

司法院資訊處製作；財團法人民間司法改革基金會備份。
